【裁判字號】    98,訴,1986
【裁判日期】    990618
【裁判案由】    損害賠償
【裁判全文】
臺灣桃園地方法院民事判決              98年度訴字第1986號
原      告  張吳麗花即歡唱天地視聽歌唱城
訴訟代理人  黃暖琇律師
被      告  甲○○
            璟賢大廈管理委員會
上  1   人
法定代理人  王萬邦
共      同
訴訟代理人  羅美棋律師
上列當事人間請求損害賠償事件，本院於民國99年5 月20日言詞
辯論終結，判決如下：
    主      文
原告之訴及假執行之聲請均駁回。
訴訟費用由原告負擔。
    事實及理由
壹、程序方面：
    按訴狀送達後，原告不得將訴變更或追加他訴，但擴張或減
    縮應受判決事項之聲明者，不在此限，民事訴訟法第255 條
    第1 項第3 款定有明文。本件原告於起訴時原聲明為1.被告
    甲○○應給付原告至少新台幣（下同）1,338,300 元，及自
    起訴狀繕本送達翌日起至清償日止，按週年利率百分之5 計
    算之利息。2.被告璟賢大廈管理委員會（下稱璟賢管委會）
    應給付原告至少1,338,300 元，及自起訴狀繕本送達翌日起
    至清償日止，按週年利率百分之5 計算之利息。嗣於本院審
    理中，原告將上開訴之聲明減縮為1.甲○○應給付原告994,
    893 元，及自起訴狀繕本送達翌日起至清償日止，按週年利
    率百分之5 計算之利息。2.璟賢管委會應給付原告994,893
    元，及自起訴狀繕本送達翌日起至清償日止，按週年利率百
    分之5 計算之利息（參見本院卷第118 頁），其減縮聲明部
    分，經核與前揭規定相符，應予准許，合先敘明。
貳、實體方面：
一、本件原告主張：
  (一)民國88年間，原告向中壢飯店承租房屋（設桃園縣中壢市○○路645 號地下1 樓之2 ，下稱系爭房屋）經營合法KTV ，
    即歡唱天地視聽歌唱城。於98年6 月中旬，原告承租上址之
    天花板上方開始大量滲漏水，導致KTV 廳天花板、牆壁出現
    水漬、掉漆及發霉，木製地板、地毯等亦因積水變形，室內
    則須時時以水桶盛接漏水，原告自98年8 月1 日起即因不堪
    損失停業中。
  (二)原告曾多次尋求現任璟賢管委會幫助，但均未獲回應，即自
    行鑽進天花板找尋滲水源頭，勘查後發現係因甲○○所有坐
    落桃園縣中壢市○○路46號之1 樓房屋（下稱1 樓房屋）排
    水管漏水，該漏水沿1 樓與地下室間之管道間而下滲入原告
    承租之地下室樓板、牆壁等。本棟大樓排水管原始設計為暗
    管，甲○○曾於90年間為裝潢1 樓店面而擅自變更管線，將
    1 樓排水管改為明管，甲○○先將1 樓之樓地板鑽洞鑿開，
    再將1 樓排水管線直接與地下室原有之大樓公共排水管線相
    接，惟鑽洞處周邊並未用水泥填補縫細，且水管銜接處未用
    黏膠封密，甲○○又疏於維護修繕上開情形，致於98年6 月
    間因大樓排水阻塞，導致大樓排水回流，並從1 樓房屋排水
    管鑽洞處之裸露空隙處，及水管銜接處爆開橫流而下侵入原
    告承租之系爭房屋，嚴重損害系爭房屋之室內裝潢。原告發
    現滲漏水情形後，當下即告知中壢飯店邱經理查明漏水情形
    ，卻遲遲未獲置理，原告因不堪忍受嚴重漏水而自行通知水
    電工丙○○於98年7 月11日前來檢修漏水，經丙○○於修繕
    完畢後已不再漏水。上述排水管雖屬1 樓管線間內，惟就此
    部分甲○○應具使用上之獨立性，堪認為1 樓房屋之附屬設
    備，為區分所有標的一部分。依民法第191 條之修正理由，
    可知建築物所有權人因其設置或保管有欠缺，被害人請求損
    害賠償時，被害人所應負之舉證責任，於建築物所有人主觀
    上有無過失、建築物是否為無危險，及有無因果關係等要件
    ，係受推定而無庸舉證，是以被害人僅須證明損害原因確實
    為建築物或工作物所致，於訴訟上之證明即為已足。爰依民
    法第184 條第1 項、第191 條、公寓大廈管理條例第3 條第
    3 款、第10條第1 項規定，請求甲○○負損害賠償責任。
  (三)依公寓大廈管理條例之規定，管理委員會對於住戶發生違規
    情事時有協調與制止權，同條例第15條規定：「住戶應依使
    用執照所載用途及規約使用專有部分、約定專用部分，不得
    擅自變更。住戶違反前項規定，管理負責人或管理委員會應
    予制止，經制止而不遵從者，報請直轄市、縣（市）主管機
    關處理，並要求其回復原狀。」復按受任人因處理委任事務
    有過失，對於委任人應負賠償之責。民法第544 條定有明文
    。甲○○於90年間因裝潢吧台而擅自變更原有排水管之設置
    ，導致水流外溢為歷任璟賢管委會明知，該管委會本有制止
    ，並要求甲○○回復原狀之義務，卻未要求甲○○回復原狀
    ，應認其處理事務有過失，對此債務不履行導致原告受有損
    害，璟賢管委會應負賠償責任。又戊○○於知悉甲○○安裝
    排水管線時，並未向璟賢管委會反應，且渠復未制止甲○○
    停止施工並回復原狀，戊○○為璟賢管委會之主任，屬璟賢
    管委會之受雇人，基於民法第224 條之規定，璟賢管委會應
    就其使用人於債之履行有過失負同一責任。
  (四)原告所受損害為994,893元，賠償之項目及金額如下：
  1.系爭房屋之修復費用為888,300元：
    原告請泰華企業社估價系爭房屋之修復項目及金額如下：
  防火地毯（一級防火）：105,000元。
  進口防火壁紙（含拆紙及批土處理）：211,500元。
    上述、小計為316,500 元，加計稅金百分之5 為332,32
    5元。
  防火地板（含拆除清理及防火地板）：120,000元。
  防火階梯造型天花板（含歐式線板、拆除、清理載運）：33
    2,500 元。
  水電防火設施線路更新：77,000元。
    上述至小計為529,500 元，加計稅金百分之5 為555,97
    5元。
  2.原告因漏水所生之營業損失為106,593元：
  系爭房屋漏水問題雖於98年7 月11日修繕完畢，然已造成原
    告所有店面室內裝潢受損嚴重，原告請人估價修繕費用後，
    因無資力整修而於98年10月30日與房東合意終止租約，原告
    喪失之預期利益即為自停業起至租約屆滿之止之營業淨利，
    不因原告與出租人合意終止租約即謂原告未受損害，故被告
    應以金錢給付之方式填補原告上開損害，並請求自98年11月
    1日起至租約屆滿即99年3 月14日止之營業淨利損失。
  依財政部台灣省北區國稅局函覆之原告98年1 至10月營業稅
    申報書，可知原告98年1 至2 月之毛利為135,305 元（銷貨
    額218996- 進貨成本83691 ＝135305）、98年3 至4 月之毛
    利為143,417元（銷售額209509-進貨成本66092 ＝143417）
    、98年5 至6 月之毛利為94,029元（銷貨額195419- 進貨成
    本101390＝94029 ）、98年7 至8 月之毛利為131,099 元（
    銷貨額211601- 進貨成本80502 ＝131099）、98年9 至10月
    之毛利為51,841元（銷貨額170324- 進貨成本118483＝5184
    1 ）。自漏水發生之98年6 月份起當月申報之營業稅額做分
    水嶺，上半年度（1 至4 月）之營業毛利總計為278,722 元
    ；下半年度（7 至10月）則為182,940 元，足見原告下半年
    度營業額明顯受漏水影響而減少約95,782元，此部分乃屬漏
    水所致之營業損失。換算漏水發生後原告平均每月短少之營
    業損失為23,945元（計算式：95782 ÷4 ＝23945 ），自98
    年11月1 日起至租約屆滿即99年3 月14日止日止，總計為10
    6,593元【計算式：23945 ×（4+14/31 ）＝106593】。
  3.綜上，原告請求被告賠償其所受損害及所失利益，合計為99
    4,893元。
  (五)甲○○與璟賢管委會間成立不真連帶債務，即數債務人基於
    不同之債務發生原因，就同一內容之給付，對於同一債權人
    各負全部給付義務，因一債務人給付，他債務人即同免其責
    任。
  (六)於90年間，甲○○所有之1 樓房屋裝潢成俱樂部後，始發生
    滲漏水之情形，當時璟賢管委會之主任戊○○對於原告反應
    滲漏水情形後，均能隨即以關閉樓上即1 樓房屋水源之方式
    阻止滲漏水，故未對原告所營店面造成嚴重損害，本件係因
    新任之璟賢管委會主委王萬邦與甲○○為親兄弟，對於原告
    屢次要求針對漏水檢視修繕不加理會，任令原告受漏水之害
    達近2 個星期之久，原告為免影響商譽造成客戶流失，遂先
    對外佯稱冷氣故障更換管線暫停營業，一方面仍積極催促璟
    賢管委會趕緊找出滲漏水原因，並修繕完畢，雖漏水情形於
    98年7 月11日修繕完畢，然已造成原告店面室內裝潢受損嚴
    重，原告因無資力修繕而於98年8 月1 日全面停止營業，並
    以漏水無法營業為由，與出租人於98年10月30日合意終止租
    約，房東再另行出租予他人經營。
  (七)被告所稱室內面積20坪，係指甲○○所有之1 樓房屋之面積
    ，原告承租之店面總坪數含公設為123 坪，室內使用坪數為
    87坪。又1 樓房屋水管漏水乃經由天花板擴散蔓延，並非單
    一某處漏水，故地毯更換部分以30坪估價，係因店面前段大
    廳最為嚴重。
  (八)聲明：
  1.甲○○應給付原告994,893 元，及自起訴狀繕本送達翌日起
    至清償日止，按週年利率百分之5 計算之利息。
  2.璟賢管委會應給付原告994,893 元，及自起訴狀繕本送達翌
    日起至清償日止，按週年利率百分之5 計算之利息。
  3.第1 項與第2 項之被告中任一被告為給付，於其給付之範圍
    內，其他被告同免責任。
  4.第1、2項願供擔保，請准宣告假執行。
二、被告則抗辯：
  (一)倘如原告所述，甲○○於90年間為上述變更、改管，不可能
    延至98年6 月間始發生滲漏。又原告並不是停止營業，而是
    將上址轉租他人營業。況依原告所提出之建物登記第2 類謄
    本所示，系爭房屋室內面積只有約20坪，何須30坪地毯，且
    原告於店外係公告冷氣故障，卻對被告誆稱水管漏水。
  (二)原告主張之營業損失並未具體敘明及提出相關證據。又依原
    告提出之修復項目以觀，不須數日即可完成，原告卻要3 個
    月修復期間，並不合理。
  (三)倘如原告所述，98年6 月中旬即大量漏水，不可能拖至98年
    7 月11日始請人修理。又原告稱98年8 月1 日即不堪使用，
    然觀之財政部台灣省北區國稅局中壢稽徵所函覆之營業稅申
    報書所載，98年7 至8 月之營業額為211,601 元，與前六個
    月相比，並未減少，且衡情原告營業額應銳減一半以上，惟
    原告98年5 至6 月營業額還多出17,182元，足認原告所述不
    實。另原告陳稱系爭房屋自98年10月30日起已另出租他人營
    業，之後何來營業損失，況系爭房屋如因滲水不能經營，房
    東又如何再將系爭房屋出租他人營業。此外，若原告於98年
    8月1日全面停止營業，則98年9至10月之營業額170,324元之
    依據為何，不無疑問。
  (四)答辯聲明：原告之訴駁回。
三、本院之判斷：
  (一)原告主張其於88年間向中壢飯店承租系爭房屋經營KTV 即歡
    唱天地視聽歌唱城等情，業據其提出房屋租賃契約書１件為
    證（參見本院卷第46至52頁），被告對此並不爭執，是原告
    此部分主張堪信為真實。
  (二)原告復主張於98年6 月中旬，原告承租系爭房屋之天花板上
    方開始大量滲漏水，導致KTV 廳天花板、牆壁出現水漬、掉
    漆及發霉，木製地板、地毯等亦因積水變形，室內則須時時
    以水桶盛接漏水，經其自行鑽進天花板找尋滲水源頭。勘查
    後發現係因甲○○所有之1 樓房屋排水管漏水，該漏水沿1
    樓與地下室間之管道間而下滲入原告承租之地下室樓板、牆
    壁等，原告因不堪忍受嚴重漏水，自行通知水電工丙○○於
    98年7 月11日前來檢修漏水，經丙○○於修繕完畢後已不再
    漏水。又上述排水管雖屬1 樓管線間內，惟就此部分甲○○
    應具使用上之獨立性，堪認為1 樓房屋之附屬設備，為區分
    所有標的一部分，甲○○應對原告負損害賠償責任等語，為
    甲○○所否認，並執前詞置辯。
  1.經查，證人丙○○到庭證稱：（有無在98年6 月間到中壢飯
    店地下室一樓檢修水管？）98年7 月11日去的。（當日所看
    到歡唱天地視聽歌唱城之情形為何？）歌唱城老闆叫我去處
    漏水，我看到地上都是積水，老闆打開天花板給我看，要我
    把排水管接回去。水管用途我不清楚。（水泥鑽洞部分空隙
    部分有無填滿？）有填滿，且水是從彎頭處漏出。（為何水
    泥鑽洞處，照片看來未填滿？）上面看似有密閉，下面為何
    沒有填滿我就不知道了。（你所說截水是何意？）我是說接
    好完成時，水又再冒出來，因此我就將水管鋸掉並塞住，其
    餘部分交給老闆自己處理，水就不會流了。7 月20日老闆再
    叫我接回去就沒事了，我也不知道我第1 次接為何還會漏水
    。（為何第1 次接完還會漏水？）我也沒有查明原因。（你
    有無走到一樓屋內觀察？）有。是一個水管口，該處空曠，
    我不知道該處作何使用，也不知道排什麼水。（依你觀察，
    接管處有無使用膠水？）沒注意等語（參見本院卷第86至87
    頁），依丙○○之證詞，可知原告委請丙○○至系爭房屋修
    繕漏水時，並未發現如原告所述1 樓排水管之鑽洞處周邊未
    用水泥填補縫細，且水管銜接處未用黏膠封密乙節存在。參
    以丙○○當庭所繪製之現場圖所示，丙○○於該次修繕之重
    點並非1 樓與地下室原有之大樓公共排水管線相接處，而係
    將1 樓延伸至系爭房屋內之水管第2 轉彎處截斷，並加以阻
    塞，用意在防止該大樓之公共排水逆流，且丙○○亦證稱此
    舉已有效遏止系爭房屋內之漏水情形繼續發生，顯見系爭房
    屋之漏水原因並非1 樓之排水設施設置或管理不當所致。
  2.至於丙○○雖曾證稱：水回流到一樓，又從我所圈出的地方
    流出來，且經渠到1 樓屋內觀察，看到1 樓有一點積水，因
    為水都往下流到地下1 樓了等語，然查，依丙○○之前揭證
    詞，可知本件系爭房屋內會漏水係起因於該大樓之公共排水
    管阻塞，導致公共排水逆流，一時宣洩不及所致，已如前述
    ，且核與證人即原告之配偶乙○○到庭證稱：（98年6 月間
    歡唱天地視聽歌唱城是否發生漏水之情形？）是。（是否有
    陪同丙○○檢視漏水之情形及陪同修繕？）有。．．．過程
    中我們打開天花板，丙○○爬上去看到水管爆開，丙○○就
    把水管接回去，因為水阻塞倒灌，到了1 樓，水又從水管旁
    邊傾洩下來，邱經理就要求丙○○先切掉水管並加以阻塞。
    正常的水是從樓上流到公共排水管，但當時水是從公共排水
    管倒流回來，我們阻塞的目的是要擋住從公共排水管回流的
    水。到流的原因我不清楚。隔了1 星期，邱經理又派丙○○
    將水管接回，因為公共排水的問題已經處理好了，該次是邱
    經理叫的，過程我也有陪同，並將該段水管重新接通。（阻
    塞的地方是在第幾層？）證人不知道，但水是從往下接的水
    管倒流回來。大的水管都是在1 樓地板下，地下1 樓天花板
    上，一直接到牆的外面。（隔1 星期接回去後，是否有再發
    生滲水現象？）沒有。邱經理說大樓排水阻塞的問題已經處
    理好了等語相符（參見本院卷第106 至107 頁）。益證本件
    之漏水原因與1 樓之排水設施無關。
  3.再者，證人即璟賢管委會現任總幹事丁○○到庭證稱：（你
    在擔任總幹事期間，原告有無向你反應有漏水之問題？）有
    ，在98年6 月底到7 月間。（如何處理？）我們請水電行，
    即丙○○來處理。（處理時，有無發現漏水的地方在何處？
    ）由地下1 樓的天花板漏水下來，漏水之實際原因仍不清楚
    。（有無去一樓察看？）有，但沒有看到1 樓有漏水。（地
    下1 樓天花板的漏水處，對應到1 樓的位置在漏水的時候有
    無異常之處？）沒有等語（參見本院卷第114 至115 頁），
    亦無法證明本件之漏水與原告所述甲○○於90年間將1 樓排
    水管改為明管等節有何關聯性。
  4.此外，原告對於甲○○於90年間將1 樓之樓地板鑽洞鑿開，
    再將1 樓排水管線直接與地下室原有之大樓公共排水管線相
    接，而鑽洞處周邊並未用水泥填補縫細，且水管銜接處未用
    黏膠封密，才導致本件漏水乙節復未能舉證以實其說，是原
    告請求甲○○賠償系爭房屋之修繕費用及營業損失，即乏所
    據。
  (三)原告另主張甲○○於90年間因裝潢吧台而擅自變更原有排水
    管之設置，導致水流外溢為歷任璟賢管委會明知，該管委會
    本有制止，並要求甲○○回復原狀之義務，卻未要求甲○○
    回復原狀，應認其處理事務有過失，對此債務不履行導致原
    告受有損害，璟賢管委會應負賠償責任。又戊○○於知悉甲○○安裝排水管線時，並未向璟賢管委會反應，且渠復未制
    止甲○○停止施工並回復原狀，戊○○為璟賢管委會之主任
    ，屬璟賢管委會之受雇人，基於民法第224 條之規定，璟賢
    管委會應就其使用人於債之履行有過失負同一責任云云。惟
    查，本件漏水與甲○○於90年間變更原有排水管之設置間有
    何關聯性，尚未見原告舉證證明，已如前述，是原告以上述
    事由認定璟賢管委會在處理事務上有過失，應負債務不履行
    責任，亦非可採。
四、綜上所述，原告主張系爭房屋係因甲○○所有之1 樓房屋排
    水管漏水，該漏水沿1 樓與地下室間之管道間而下滲入原告
    承租之地下室樓板、牆壁等，致原告受有嚴重損失云云，為
    不足採。從而，原告依侵權行為及債務不履行等法律關係，
    請求1.甲○○給付原告994,893 元，及自起訴狀繕本送達翌
    日起至清償日止，按週年利率百分之5 計算之利息。2.璟賢
    管委會給付原告994,893 元，及自起訴狀繕本送達翌日起至
    清償日止，按週年利率百分之5 計算之利息，均無理由，應
    予駁回。原告之訴既經駁回，其假執行之聲請，亦失所附麗
    ，應併予駁回。
五、本件事證已臻明確，兩造其餘之攻擊或防禦方法，經本院斟
    酌後，認均不足以影響本裁判之結果，爰不一一予以論駁，
    附此敘明。
六、據上論結，本件原告之訴為無理由，依民事訴訟法第78條，
    判決如主文。
中    華    民    國    99    年    6     月    18    日
                  民事第一庭    法  官  林哲賢
以上正本證明與原本無異
如對本判決上訴，須於判決送達後20日內向本院提出上訴狀
中    華    民    國    99    年    6     月    21    日
                                書記官  陳佳彬

司法院資訊處製作；財團法人民間司法改革基金會備份。
